臺灣高等法院高雄分院刑事判決　　　　　　　　　　九十一年度上訴字第六七七號
　　上訴人
　　即被告　　甲○○
　選任辯護人　薛西全　　律師
　　　　　　　利美利
右上訴人因違反懲治走私條例案件，不服臺灣高雄地方法院九十年度訴字第一三一七
號中華民國九十一年三月廿七日第一審判決（起訴案號：臺灣高雄地方法院檢察署九
十年度偵字第八八○三號，移送併辦案號：同檢察署九十年度偵字第二七六○號），
提起上訴，本院判決如左：
      主  文
上訴駁回。
      事  實
一、甲○○於民國（以下同）八十九年間曾犯違反懲治走私條例罪，經台灣台南地方
    法院以八十九年度訴字第八一五號判決判處有期徒刑一年緩刑四年確定，現仍在
    緩刑期內，仍不知悔改，其係基隆籍「昇順發號」漁船（編號ＣＴ四─一六九六
    號，總噸位七八點三０噸）之輪機長，基於走私貨品進口之概括犯意，於民國九
    十年三月二十六日十四時五十五分許，與該漁船船長陳澤滄（由檢察官另行移送
    台灣高等法院併案審理，並經台灣高等法院以八十九年度上訴字第三九Ｏ九號判
    決，判處有期徒刑三年確定），二人駕駛上開「昇順發號」漁船，由基隆縣八斗
    子漁港安檢站報關出海，並前往八斗子附近海域之海上船塢旅館，搭載四名委由
    中國大陸國際勞務公司所僱用之中國大陸福建籍漁工陳強、陳燦標、陳明珠及陳
    順發等四人出海作業捕魚。詎船長陳澤滄於海上作業期間，透過無線電ＶＨＦ十
    一頻、二七二二０ＨＺ之頻率，與綽號「阿扁」之不詳姓名、年籍成年男子閒聊
    時，「阿扁」告知其有一批未稅洋菸欲私運進口，如陳澤滄肯加以接駁至我國境
    內，即可獲得代價約新台幣（下同）二十萬元之不法利益，陳澤滄知悉後竟心起
    貪念而應允之，遂與「阿扁」共同基於私運管制物品進口之犯意聯絡，依「阿扁
    」之指示，於九十年五月四日十九時三十分許，將該漁船駛往我國領海外之台中
    港西方約六十海浬處（東經一一九度三十分、北緯二十四度三十分），並以燈火
    閃三次為聯絡信號，向一艘不明船籍之商船接駁未稅洋菸，陳澤滄並於接駁前告
    知甲○○及大陸漁工陳強、陳燦標、陳明珠、陳順發等人，其欲私運未稅洋菸之
    事，並應允如渠等肯協助搬運未稅洋菸，則於事成後將給予甲○○三萬元，其餘
    四名大陸漁工每人一個紅包即約二千元之酬勞，甲○○等五人見有酬勞可領均應
    允之，陳澤滄遂與甲○○、陳強、陳燦標、陳明珠及陳順發共同基於私運管制物
    品之犯意聯絡（陳強、陳燦標、陳明珠及陳順發等四人已經台灣高雄地方法院於
    九十年十一月三十日先行審結各處有期徒刑六月緩刑二年確定），由陳澤滄指揮
    ，甲○○、陳強、陳燦標、陳明珠及陳順發等人則負責搬運未稅洋菸，向該不明
    船籍之商船接駁如附表編號一所示之未稅洋菸與中國大陸「針葉松」三盆等物，
    藏放在該漁船漁艙內，並私運進入我國領海。嗣於九十年五月六日上午五時許，
    「昇順發號」漁船航行至高雄港一港口外二十海浬（東經一一九度五十四分、北
    緯二十二度三十二分，已屬我國領海）處，預計於上午六時三十分許，以前開相
    同頻道，擬與綽號「阿財」之不詳姓名、年籍成年男子聯絡接駁時，為行政院海
    岸巡防署海洋巡防總局第五（高雄）海巡隊巡防艇臨檢當場查獲，並扣得上開私
    運之附表編號一所示未稅洋菸與大陸「針葉松」三盆，且前揭未稅洋菸及針葉松
    ，經送財政部高雄關稅局核估其完稅價格總計為新台幣三百一十五萬四千四百八
    十七元，已逾行政院公告之管制物品進口數額。
二、甲○○復承前私運管制物品進口之概括犯意，與陳澤滄（另案由台灣基隆地方法
    院審理中）及大陸漁工詹國財、龔克波及陳水平（均另由台灣基隆地方法院檢察
    署檢察官依職權為不起訴處分）等人，由陳澤滄擔任前揭「昇順發號」漁船船長
    ，甲○○則仍擔任漁船之輪機長，詹國財、龔克波及陳水平為船上漁工，於九十
    年六月十八日十六時十一分，渠等駕駛昇順發號漁船自基隆八斗子安檢站報關出
    海後，於九十年六月二十七日中午一時許，有一位不詳姓名年籍綽號「阿海」之
    成年男子，以行動電話與陳澤滄聯繫，告知渠等可至北緯二五度零分、東經一二
    ０度一０分之地點接駁未稅洋菸，並應允事成後將給予一箱未稅洋菸五百元之報
    酬，渠等五人遂與該綽號「阿海」之人共同基於私運管制物品進口之犯意聯絡，
    於九十年六月二十八日早上七時許，駕駛上揭漁船至前開地點，向一艘不詳國籍
    、船名之商船，接駁搬運如附表編號二所示之未稅洋菸，渠等接駁完成未稅洋菸
    後，本欲載至富貴角海域附近交給「阿海」，惟旋即於九十年六月二十九日四時
    五十分許，在北緯二五度五一分及東經一二一度一四分處，尚未進入我國領海時
    ，為海巡隊人員當場查獲而未遂，並在昇順發號漁船之船艙扣得附表編號二所示
    之未稅洋菸，該批附表編號二所示之未稅洋煙，經送財政部基隆關稅局核估其完
    稅價格，總計七百四十四萬六千一百八十三元，已逾行政院公告之管制物品進口
    數額。
三、案經行政院海岸巡防署海洋巡防總局第五海巡隊移送台灣高雄地方法院檢察署檢
    察官偵查起訴，及行政院海岸巡防署海洋巡防總局第一海巡隊移送台灣基隆地方
    法院檢察署檢察官函送原審法院併案審理。
      理  由
一、右揭事實欄第一項部分犯行，業據上訴人甲○○於警訊、偵查、原審及本院調查
    與審理中均坦白承認（見九十一年五月十五日、六月十八本院訊問及審判筆錄）
    ，核與另案共犯陳澤滄於警訊及偵審中，及同案共犯即大陸漁工陳強、陳燦標、
    陳明珠、陳順發等人於警訊及偵查中均自承確有右揭共同私運附表編號一所示之
    未稅洋菸及針葉松之犯行相符，復有扣案如附表編號一所示之未稅洋菸與大陸「
    針葉松」三盆，及警方查獲時所拍攝之「昇順發號」漁船照片六張在卷可資為證
    。另上訴人甲○○與共犯陳澤滄及陳強、陳燦標、陳明珠、陳順發等人，與不明
    船籍之商船接駁未稅洋菸之地點，係在我國領海外之台中港西方約六十海浬即東
    經一一九度三十分、北緯二十四度三十分海域，距我國第一批領海基點桃園縣大
    牛欄西岸（Ｔ８）至澎湖縣翁公石（Ｔ９）間基線約三十二點五海浬，係在我國
    十二浬領海及二十四浬鄰接區外，而上訴人甲○○等人被查獲之地點，即東經一
    一九度五十四分、北緯二十二度三十二分之海域，距我國第一批領海基點澎湖縣
    七美嶼（Ｔ１３）至屏東縣琉球嶼（Ｔ１４）基線段約九海浬，係在我國領海十
    二海浬內，此有內政部九十年九月十三日台九十內地字第九Ｏ七三七Ｏ九號函一
    紙在卷可稽（見原審卷第六十三頁），是上訴人甲○○與共犯陳澤滄及陳強、陳
    燦標、陳明珠、陳順發等人，共同自上開海域運送未稅洋煙及大陸「針葉松」至
    我國領海內，自屬私運管制物品進口。又扣案如附表編號一所示之未稅洋煙及針
    葉松，經送財政部高雄關稅局核估其完稅價格，總計三百一十五萬四千四百八十
    七元，中國大陸「針葉松」依據中華民國進出口貨品分類表，歸列第Ｚ0000
    00000—六號，輸入規定為ＭＷＯ，係不准輸入大陸物品項目，屬管制進口
    物品，有財政部高雄關稅局九十年五月十七日關緝字第九００六０四三五號函一
    紙在卷可憑（見原審卷第九十頁），按洋煙係懲治走私條例公告管制物品項目及
    其數額中丙類之管制進口物品，其一次私運之之完稅價格不得逾十萬元，且中國
    大陸「針葉松」依據前述說明，亦屬管制進口物品，上訴人甲○○等人一次私運
    前揭未稅洋菸及針葉松，其進口完稅價格已達三百一十五萬四千四百八十七元，
    自已逾行政院所公告之管制物品進口數額。綜上所述，上訴人甲○○與共犯陳澤
    滄及陳強、陳燦標、陳明珠、陳順發等人，有前揭事實欄第一項部分之共同私運
    未稅洋菸及針葉松犯行，應堪認定。
二、右揭事實欄第二項部分犯行，亦業據上訴人甲○○於警訊、偵查、原審及本院調
    查與審理中均坦白承認（見九十一年五月十五日、六月十八本院訊問及審判筆錄
    ），核與另案共犯陳澤滄於警訊及偵審中，及共犯即大陸漁工詹國財、龔克波及
    陳水平等人於警訊及偵查中均一致供承確有右述共同私運附表編號二所示之未稅
    洋菸之犯行相符，復有扣案如附表編號二所示之未稅洋菸及警方查獲時所拍攝之
    「昇順發號」漁船照片四張在卷可資佐證。次查上訴人甲○○與共犯陳澤滄及詹
    國財、龔克波、陳水平等人，與不詳國籍、船名之商船接駁未稅洋菸之地點，係
    在我國領海外之北緯二五度零分、東經一二０度一０分海域，此距我國第一批領
    海基點大牛欄西岸（Ｔ８）至翁公石（Ｔ９）基線段約三十一海浬，而上訴人甲
    ○○等人被查獲之地點即北緯二十五度五十一分、東經一二一度十四分之海域，
    距我國第一批領海基點彭佳嶼２（Ｔ５）至麟山鼻（Ｔ６）基線段約三十六海浬
    ，上開二海域均係在我國十二浬領海外，此有內政部九十一年二月五日台內地字
    第Ｚ○○○○○○○○○號函一紙在卷可查（見原審卷第一三四頁），是上訴人
    甲○○與共犯陳澤滄及詹國財、龔克波、陳水平等人，本欲共同自上開我國境外
    之海域私運未稅洋煙至我國領海內，惟於我國境外之上揭地點為警查獲，故上訴
    人甲○○此部分犯行，應屬私運管制物品進口未遂，應可認定。又扣案如附表編
    號二所示之未稅洋煙，經送財政部基隆關稅局核估其完稅價格，總計七百四十四
    萬六千一百八十三元，此有財政部基隆關稅局九十年七月六日基普緝字第九０一
    ０四二二四號函一紙在卷可憑（見基隆地檢署九十年度偵字第二七六○號影印卷
    第卅三頁），是上訴人甲○○等人此部分所私運之未稅洋菸，其進口完稅價格已
    逾行政院前述所公告之管制物品進口數額。綜上所述，上訴人甲○○之自白與事
    實相符，事證明確，上訴人甲○○與共犯陳澤滄及詹國財、龔克波、陳水平等人
    ，有前揭事實欄第二項部分之共同私運未稅洋菸犯行，亦足堪認定。
三、按一次私運洋煙、洋酒、捲煙紙，其總額由海關照緝獲時之完稅價格計算，超過
    新台幣十萬元者，屬管制進口物品，懲治走私條例公告管制物品項目及其數額丙
    項第一款定有明文，雖嗣於九十年十一月二十九日，經行政院公布將前揭公告項
    目中丙項第一款之物品修正為「菸、酒、捲菸紙」，並於九十年十二月二十七日
    ，又經行政院公布將丙項第一款所規定之物品均刪除，惟此僅為行政院依懲治走
    私條例專案指定管制物品及其數額之公告，其僅為內容變更，並非法律有所變更
    ，故對本案被告等所犯前揭二次私運未稅洋菸之犯行，均係屬前揭公告變更前之
    違反懲治走私條例犯行之處罰，自不能認為有刑法第二條之適用，先予敘明。核
    上訴人甲○○所為，就事實欄第一項部分犯行，係犯懲治走私條例第二條第一項
    之私運管制物品進口逾公告數額罪；上訴人甲○○就事實欄第二項部分犯行，係
    犯懲治走私條例第二條第二項之私運管制物品進口逾公告數額未遂罪。上訴人甲
    ○○在事實欄第一項部分犯行，與陳澤滄、陳強、陳燦標、陳明珠、陳順發及綽
    號「阿扁」之成年男子間，以及其在事實欄第二項部分犯行，與陳澤滄、詹國財
    、龔克波、陳水平及綽號「阿海」之人，有犯意聯絡及行為分擔，應論以共同正
    犯。上訴人甲○○所犯前揭二罪，時間緊接，方法類似，分別觸犯懲治走私條例
    第二條第一項之私運管制物品進口逾公告數額罪及同條例第二項之私運管制物品
    進口逾公告數額未遂罪，應係基於概括犯意，應依連續犯規定論以懲治走私條例
    第二條第一項之私運管制物品進口逾公告數額罪一罪。公訴人雖僅就上訴人甲○
    ○所犯事實欄第一項部分犯行提起公訴，然檢察官就犯罪事實一部起訴者，其效
    力及於全部，上訴人甲○○另犯有事實欄第二項部分犯行，業經檢察官以九十年
    度偵字第二七六Ｏ號移送本院併辦，且檢察官移送併辦部分與前揭論罪科刑之事
    實欄第一項部分犯行，有連續犯之裁判上一罪關係，已如前述，本院自應就檢察
    官移送併辦部分，一併加以審判，附此敘明。
四、原審適用懲治走私條例第二條第一項、第十一條，刑法第二十八條、第五十六條
    、第三十八條第一項第二款規定，並審酌上訴人甲○○於八十九年間已有走私前
  科，經台灣台南地方法院以八十九年度訴字第八一五號判決判處有期徒刑一年緩
    刑四年確定，仍在緩刑期內，仍不知悔改，又連續二次走私未稅洋菸，且扣案未
    稅洋菸價額總計達一千零五十餘萬元，數額甚鉅，犯罪情節非輕，其犯後已坦承
    犯行等其他一切情狀，量處有期徒刑一年六月。並說明扣案如附表編號一所示之
    未稅洋菸，均係共犯「阿扁」所有且供犯罪所用之物，附表編號二所示之未稅洋
    菸，均係共犯「阿海」所有且亦係犯罪所用之物，業據上訴人甲○○陳明在卷，
    並依刑法第三十八條第一項第二款規定宣告沒收；並說明另扣案附表編號一所示
    之針葉松三盆，雖亦係共犯「阿扁」所有且係供犯罪所用之物，惟該針葉松三盆
    ，業經財政部高雄關稅局依法以行政處分沒入，有高雄關稅局處分書（九Ｏ年第
    Ｏ八八四（二—二）號）一紙在卷可憑，其不將該針葉松三盆宣告沒收之理由。
    經核原判決認事用法並無不合，量刑亦屬適當，上訴人甲○○上訴指摘原判決量
    刑過重云云，辯護人謂原判決未引用刑法第十一條而引用懲治走私條例第十一條
    ，及引用刑法第三十八條第一項第二款沒收不當云云（實務上均如此適用），均
    為無理由，應予駁回。
據上論結，應依刑事訴訟法第三百六十八條，判決如主文。
本案經檢察官陳國全到庭執行職務。
中    華    民    國        九十一      年      六      月    二十八    日
                              臺灣高等法院高雄分院刑事第八庭
                                  審判長法官  郭雅美
                                        法官  洪兆隆
                                        法官  張盛喜
右正本證明與原本無異。
如不服本判決應於收受本判決後十日內向本院提出上訴書狀，其未述上訴理由者，
並得於提起上訴後十日內向本院補提理由書狀（均須按他造當事人之人數附繕本)「
切勿逕送上級法院」。
                                      書記官  魏文常
中    華    民    國        九十一      年      七      月      二      日
附表：
┌──┬───────────────┬─────────┐
│編號│品    名    及    數    量    │完稅價格（新台幣）│
├──┼───────────────┼─────────┤
│一  │「大衛杜夫牌」二千二百七十五條│三百一十五萬四千四│
│    │、「七星牌（紅）」二千二百七十│百八十七元        │
│   │七條、「七星牌（黑）」三千三百│                  │
│    │二十五條、「七星牌（藍）」一萬│                  │
│    │一千零二十五條（共計七百九十六│                  │
│    │箱又二條）與大陸「針葉松」三盆│                  │
│    │。                            │                  │
├──┼───────────────┼─────────┤
│二  │「ＤＡＶＩＤＯＦＦ牌」二十一萬│七百四十四萬六千一│
│    │二千包、「ＭＩＬＤ  ＳＥＶＥＮ│百八十三元        │
│    │牌」一萬四千包、「峰牌」六萬三│                  │
│    │千包                          │                  │
└──┴───────────────┴─────────┘
附錄：本判決論罪科刑法條：
懲治走私條例第二條第一項
私運管制物品進口、出口逾公告數額者，處七年以下有期徒刑，得併科新臺幣二十萬
元以下罰金。
                                                                      Ｈ
